臺灣雲林地方法院刑事判決　　　　　　 93年度簡上字第105號
上　訴　人
即　被　告　甲○○　男　34歲.
上列上訴人因被告違反著作權法案件，不服本院斗六簡易庭93年
度六簡字第120 號中華民國93年7 月13日刑事簡易判決（聲請案
號：93年度偵字第509 號）提起上訴，本院管轄之第二審合議庭
判決如下：
    主  文
原判決撤銷。
甲○○以明知為侵害著作權之物意圖營利而交付，處有期徒刑
月，如易科罰金，以佰元折算壹日。
    事  實
一、甲○○係凱韻公司負責人，明知「梨花淚」、「愛在夕陽下
    」、「酒矸倘賣無」、「一縷相思情」、「晚春」、「白色
    的愛」及「攏是為著你啦」等七首歌曲，分別係月球唱片股
    份有限公司、侯德健及鄭忠信擁有著作財產權之音樂著作，
    並授權長夏音樂經紀有限公司（以下簡稱長夏公司）擁有全
    部音樂著作財產權，竟未經長夏公司同意，基於意圖營利之
    犯意，於民國92年2 月間，先以不詳價格，向全球影音貿易
    有限公司（以下簡稱全球影音公司）業務人員「游志超」，
    購入帝騰牌VCD 光碟機（DM-3900型）、光碟片1片（內含上
    揭7首歌曲）及點歌本1本，再以新台幣（下同）8,500 之價
    格，轉售予「嘉雲南電子專門店」負責人丙○○（已與長夏
    公司達成和解，經本院另案判決公訴不受理確定），並交付
    丙○○，以此牟利。嗣於92年4 月13日，經警持搜索票，會
    同長夏公司法務專員乙○○至嘉雲南電子專門店搜索，扣得
    上開光碟機、光碟片及點歌本，因而查悉上情。
二、案經長夏公司委由乙○○訴請雲林縣警察局斗南分局報請臺
    灣雲林地方法院檢察署檢察官偵查起訴。
    理  由
一、訊據被告甲○○供承於右揭時地，向全球影音公司「游志超
    」購入帝騰牌VCD 光碟機，並以8,500 元代價，轉售丙○○
    等情，惟否認有何違反著作權法犯行。辯稱：伊替丙○○向
    全球影音公司代訂光碟機，未包括點歌本及光碟片；轉送過
    程，貨物均保持新品原封包裝，未曾拆封云云（見本院卷11
    、33、51、52頁）。惟查：
  (一)「梨花淚」、「愛在夕陽下」、「酒矸倘賣無」、「一縷相
    思情」、「晚春」、「白色的愛」及「攏是為著你啦」等7
    首歌曲，分別係月球唱片股份有限公司、侯德健及鄭忠信擁
    有著作財產權之音樂著作，均授與長夏公司享有全部音樂著
    作財產權，並得以長夏公司名義，行使現行與未來著作權法
    所規定之重製權、公開傳播權、公開播送權、公開演出權、
    改作權、編輯權、出租權等權利及其所衍生之相關權利等情
    ，有內政部著作權執照、著作權登記簿謄本及專屬授權特別
    委任證書等件在卷可稽（詳警卷6 至12頁）。足認告訴人長
    夏公司係享有上揭7 首歌曲之著作財產權人，並有提出告訴
    之合法權源，應屬無疑。
  (二)長夏公司法務專員乙○○於92年4 月13日，會同警方至嘉雲
    南電子專門店搜索，扣得上開光碟機、光碟片及點歌本，而
    光碟片內含有「梨花淚」等7 首歌曲一節，業據乙○○於警
    詢指訴明確（詳警卷3 頁），並有刑事告訴狀影本及扣押物
    品清單各1 紙在卷可稽（詳警卷4 、5 、13頁），堪信屬實
    。而被告向全球影音公司購入光碟機、光碟片及點歌本，以
    8, 500元代價，轉售證人丙○○之事實，亦據證人丙○○先
    於檢察官訊問時證稱：（問：你跟他買光碟機進價多少錢？
    是否有包括開機片及歌本？）我當初跟他買一台8,500 元，
    他有附贈扣案之開機片（即光碟片）及歌本給我等語（見他
    字卷15頁）；復於本院證稱：（問：你當時向被告購買這樣
    一組的點歌機多少錢，有無附帶歌本、開機片？）光碟機和
    歌本為8,500 元，他當時說光碟片是送的，不是要賣的，如
    果客人要的話，就送給客人等語（詳本院卷68頁）。而證人
    丙○○違反著作權法案件，已與長夏公司達成和解，長夏公
    司撤回告訴，經本院另案判決公訴不受理在案，其刑事責任
    已經確定，亦承擔相當之民事責任，當無為掩飾自己或他人
    犯行，而虛偽供述，進而承擔偽證罪責之必要。是證人丙○○之證述，應屬可信。準此，被告以8,500 元，將帝騰牌影
    音光碟機（DM-3900 型）、光碟片及點歌本售予證人丙○○
    ，殆可確認。被告辯稱：僅販賣光碟機云云（詳他字卷15、
    22頁，本院卷82、83頁），為卸責之詞，不足採信。
  (三)又證人丙○○於本院證稱：（問：請證人說明被告所交給你
    的光碟片，其作用為何？）我有試過，是用來點歌用的，放
    進去機器內，依照點歌本號碼就可以點歌‧‧‧那個光碟片
    放進去是符合那個歌本裡面的歌曲，那個歌本是被告附給我
    的歌本，如果沒有在歌本裡面的歌曲，就沒有辦法點出來等
    語甚詳（詳本院70頁）。可見，被告售予證人丙○○之光碟
    機，與一般內建音樂著作於硬碟之光碟機不同。該光碟機雖
    可另行讀取其他格式之音樂或影音光碟，但若欲充為伴唱機
    使用，則必須搭配隨同出售之光碟片及歌本，或另覓適合之
    影音光碟片及點歌本。依此，被告將光碟機、光碟片及點歌
    本併同售予證人丙○○，可免去顧客另行找尋適合光碟片及
    歌本之麻煩，亦可增加該光碟機之銷售量。被告將光碟機、
    光碟片及點歌本併同售予證人丙○○，與常情相符，實可採
    信。
  (四)告訴代理人乙○○於檢察官訊問時指稱：以當時行情，甲○○所販賣的光碟機沒有那麼高的價位，除非包括該開機片（
    即光碟片）及歌本等語（詳他字卷15頁），經核與證人丙○○於本院證稱：（問：以被告賣給你的光碟機，不含光碟片
    、歌本的話，市面上的售價多少？）我沒有賣過沒有包含點
    歌本、光碟片的光碟機。客人不可能以這麼高的只買這台光
    碟機‧‧‧（問：單純的光碟機，一般市價大約多少到多少
    ？）93年度大約要2 、3,000 元等語相符（詳本院68、70頁
    ）。依此，被告售予證人丙○○之光碟機，市價未達8,500
    元，其得以8,500 元之價格，售予證人丙○○之原因，實乃
    搭配光碟片及點歌本。而光碟片及歌本之成本均不高，其可
    提升光碟機售價之原因，即為光碟片內含有未經合法授權之
    音樂著作。而被告將光碟片及歌本搭配光碟機出售，當然明
    知光碟片內之音樂著作，為未經合法授權，否則，若光碟片
    內之音樂著作為合法授權，則售價將不只8,500 元。是被告
    明知光碟片為侵害著作財產權之物，竟仍基於營利意圖，而
    交付於證人丙○○一節，至為明確。被告辯稱：扣案機器屬
    3 片裝光碟機，為進口貨，於92年間，市價約10,000元云云
    （詳本院卷84頁），與事實不符，不足採信。
  (五)綜上所述，本件事證明確，被告犯行，堪以認定。
二、按行為後法律有變更者，適用裁判時之法律，但裁判前之法
    律有利於行為人者，適用最有利於行為人之法律。刑法第2
    條第1 項定有明文。查被告行為後，著作權法分別於92年7
    月9 日、93年9 月1 日經2 次修正公布，各於92年7 月11日
    、93年9 月3 日施行。被告所為，依92年7 月9 日修正前著
    作權法，係犯同法第93條第3 款、第87條2 款「明知為侵害
    著作權或製版權之物而散布或意圖散布而陳列或持有或意圖
    營利而交付者。」、「以第八十七條各款方法之一侵害他人
    之著作權者，處二年以下有期徒刑，得併科新臺幣十萬元以
    下罰金」之罪；依92年7 月9 日公布之著作權法，係犯同法
    第91條之1 第1 項、第3 項「意圖營利而以移轉所有權之方
    法散布著作原件或其重製物而侵害他人之著作財產權者，．
    ．．」「犯第一項之罪，其重製物為光碟者，處三年以下有
    期徒刑、拘役，或併科新臺幣一百五十萬元以下罰金」之罪
    （最高法院92年度臺非字第408 號判決意旨參照）；依93年
    9 月1 日修正公布之著作權法，係犯同法第91條之1 第2 項
    、第3 項前段「明知係侵害著作財產權之重製物而散布或意
    圖散布而公開陳列或持有者，處三年以下有期徒刑，．．．
    」「犯前項之罪，其重製物為光碟者，處六月以上三年以下
    有期徒刑，得併科新臺幣二十萬元以上二百萬元以下罰金」
    之罪。依前開新舊法比較之結果，以92年7 月9 日修正前著
    作權法有利於被告，依刑法第2 條第1 項但書規定，應適用
    92年7 月9 日修正前著作權法第93條第3 款、第87條第2 款
    處斷。核被告所為，係犯92年7 月9 日修正前著作權法第93
    條第3 款、第87條第2 款之以明知為侵害著作權之物意圖營
    利而交付罪。
三、原審就被告論罪科刑，固非無見，惟查：(一)被告行為後，著
    作權法已於93年9 月1 日變更，原審未及審酌，難認適法；
    (二)原審判決經比較92年7 月9 日修正公布之著作權法後，認
    應適用同法第93條第1 項第2 款、第87條第6 款之補充規定
    ，而未論以同法第91條之1 第1 項、第3 項之主要規定，於
    法有違（最高法院92年度臺上字第6428號判決意旨參照）；
    (三)原審簡易判決處刑書認定之犯罪事實，援引檢察官聲請簡
    易判決處刑書，認為被告係販賣「電腦光碟點唱機」而違反
    著作權法。然被告售予證人丙○○之機器為影音光碟機，並
    未內建任何歌曲。其係將內含「梨花淚」等7 首歌曲之影音
    光碟，併同售予證人丙○○之行為，始違反著作權法。是原
    審判決書認定之犯罪事實，亦有違誤。上訴人上訴意旨，否
    認犯罪，為無理由。然原審判決既有上開適用法條及認定事
    實違誤之處，自應由本院撤銷，予以改判。爰審酌被告無視
    政府大力宣導尊重他人智慧財產權之法令，損害著作財產權
    人之權益，且尚未與告訴人和解，犯後矢口否認犯行，惟念
    及被告未曾受有期徒刑以上刑之宣告，有臺灣高等法院被告
    全國前案紀錄表在卷可參，暨犯罪動機、目的單純，交付數
    量少，犯罪手段平和等一切情狀，量處如主文所示之刑，並
    諭知易科罰金之折算標準。
據上論斷，應依刑事訴訟法第455 條之1 第1 項、第3 項、第36
9 條第1 項前段、第364 條、第299 條第1 項前段，92年7 月9
日修正前著作權法第93條第3 款、第87條第2 款，刑法第11條前
段、第2 條第1 項但書、第41條第1 項前段，罰金罰鍰提高標準
條例第2 條，判決如主文。
本案經檢察官丁○○到庭執行職務
中　　華　　民　　國　　94　　年　　5 　　月　　18　　日
                  刑事第二庭審判長    法  官  林  輝  煌
                                      法  官  李  明  鴻
                                      法  官  柯  志  民
以上正本證明與原本無異
如不服本判決應於送達後10日內向本院提出上訴狀
                                      書記官　魏  輝  碩
中　　華　　民　　國　　94　　年　　5 　　月　　18　　日
論罪之法條全文：
92年7 月9 日修正前著作權法第87條
有下列情形之一者，除本法另有規定外，視為侵害著作權或製版
權︰
一　以侵害著作人名譽之方法利用其著作者。
二　明知為侵害著作權或製版權之物而散布或意圖散布而陳列或
    持有或意圖營利而交付者。
三　輸入未經著作財產權人或製版權人授權重製之重製物或製版
    物者。
四　未經著作財產權人同意而輸入著作原件或其重製物者。
五　明知係侵害電腦程式著作財產權之重製物而仍作為直接營利
    之使用者。
92年7 月9 日修正前著作權法第93條
有下列情形之一者，處二年以下有期徒刑，得併科新台幣十萬元
以下罰金︰
一　侵害第十五條至第十七條規定之著作人格權者。
二  違反第七十條規定者。
三　以第八十七條各款方法之一侵害他人之著作權者。
